臺灣嘉義地方法院刑事判決　　　　　　　 96年度交訴字第4號
公　訴　人　臺灣嘉義地方法院檢察署檢察官
被　　　告　丁○○
　　　　　　乙○○
上　一　人
選任辯護人　嚴庚辰律師
　　　　　　陳國瑞律師
上列被告等因業務過失致死案件，經檢察官提起公訴（九十五年
度偵字第八七○三號），本院判決如下：
    主  文
丁○○從事業務之人，因業務上之過失致人於死，處有期徒刑拾
月。
乙○○因過失致人於死，處有期徒刑捌月。
    事  實
一、丁○○係環球汽車貨運行所僱用之司機，負責駕駛營業大貨
    車載運貨物，為從事駕駛業務之人，於民國九十五年六月十
    四日晚上十一時許，駕駛車牌號碼ＩＰ—○六○號營業用大
    貨車搭載陳淑美、邱國，前往嘉義市○區○○○路一五八
    號前南向北慢車道車牌號碼ＡＭ—三○六號營業用大貨車之
    停放地點搬運貨物，為便於搬運兩車車上貨物，因而將車牌
    號碼ＩＰ—○六○號營業用大貨車逆向停放於車牌號碼ＡＭ
    —三○六號營業用大貨車後方，即以車牌號碼ＩＰ—○六○
    號營業用大貨車車尾與車牌號碼ＡＭ—三○六號營業用大貨
    車車尾相接，丁○○本應注意停車時應依車輛順行方向緊靠
    道路右側，且不得在顯有妨害他車通行之處所停車，在夜間
    無燈光設備或照明不清之道路，均應顯示停車燈光或反光標
    誌，復不得利用道路為工作場所，而依當時天候晴、夜間無
    照明、路面乾燥無缺陷、無障礙物等情形，於客觀上並無不
    能注意情事，竟為圖一時卸貨方便，疏未注意上開規定，而
    將車牌號碼ＩＰ—○六○號營業用大貨車逆向停放在嘉義市
    ○○○路一五八號前南向北慢車道上，僅開啟車牌號碼ＩＰ
    —○六○號營業用大貨車上之警示燈，未開啟大燈，亦未設
    置反光標誌，丁○○即先與邱國下車至兩車車尾部位進行
    卸貨，陳淑美則隨後自車牌號碼ＩＰ—○六○號營業用大貨
    車之副駕駛座開啟車門下車，欲步行至兩車車尾交界處準備
    協助卸貨。適有乙○○騎乘車牌號碼ＷＦＩ—一七三號輕型
    機車，沿嘉義市○○○路南向北慢車道由南往北方向行經該
    處，乙○○本應注意車前狀況，隨時採取必要之安全措施，
    而依當時如前所述之客觀情形，於客觀上亦無不能注意情事
    ，竟疏未注意，不慎撞擊前方行走在慢車道上準備協助卸貨
    之陳淑美，致陳淑美受有頭部外傷、右枕骨骨折、顱底骨折
    、雙側額葉挫傷出血、右側額顳硬腦膜下出血、多處蜘蛛膜
    下腔出血、腦腫、右側腰及下背挫傷等傷害，經送往財團法
    人天主教聖馬爾定醫院（下稱聖馬爾定醫院）急救後延至於
    翌日晚上七時許不治死亡。丁○○、乙○○於肇事後，在偵
    查機關尚不知何人為犯罪嫌疑人時，均停留在現場，分別主
    動向前來處理之警員陳健正及丙○○表示為其駕車肇事，而
    自首接受裁判。
二、案經丁○○、乙○○自首及陳淑美之女甲○○訴由嘉義市警
    察局第一分局報告臺灣嘉義地方法院檢察署檢察官相驗後自
    動檢舉偵查起訴。
    理  由
一、按被告以外之人於審判外之陳述，經當事人於審判程序同意
    作為證據，法院審酌該言詞陳述或書面陳述作成時之情況，
    認為適當者，亦得為證據。當事人、代理人或辯護人於法院
    調查證據時，知有第一百五十九條第一項不得為證據之情形
    ，而未於言詞辯論終結前聲明異議，視為有前項之同意，刑
    事訴訟法第一百五十九條之五定有明文。查本件認定事實所
    引用之陳述證據，經本院於審理時提示被告丁○○、乙○○
    及其辯護人均表示無意見，迄於言詞辯論終結前亦未聲明異
    議，可認為同意作為證據，本院審酌該供述證據之取得過程
    並無瑕疵，與本案待證事實間復具有相當之關聯性，以之為
    本案證據尚無不當，自得採為證據，先予敘明。
二、訊據被告丁○○雖對於上揭時間，駕駛車牌號碼ＩＰ—○六
    ○號營業用大貨車搭載邱國、被害人陳淑美，前往嘉義市
    ○○○路一五八號前南向北慢車道車牌號碼ＡＭ—三○六號
    營業用大貨車之停放地點搬運貨物，並將車牌號碼ＩＰ—○
    六○號營業用大貨車逆向停放於車牌號碼ＡＭ—三○六號營
    業用大貨車後方，且未設置反光標誌等情供承不諱，惟矢口
    否認有何過失犯行，辯稱：案發當時有開啟車牌號碼ＩＰ—
    ○六○號營業用大貨車之警示燈、大燈及小燈，係警員拍照
    時，要求其關閉，且附近有路燈可供照明，其並無過失云云
    ；被告乙○○則對於上揭時間，騎乘車牌號碼ＷＦＩ—一七
    三號輕型機車，沿嘉義市○○○路南向北慢車道由南往北方
    向行經被告丁○○之停車地點，將被害人撞擊倒地，致被害
    人傷重不治死亡等情供承不諱，惟亦矢口否認有何過失犯行
    ，辯稱：案發當時係因被告丁○○將車牌號碼ＩＰ—○六○
    號營業用大貨車逆向停放於慢車道上，其為閃避該車始撞及
    被害人，且因該處無照明，被害人係由車牌號碼ＩＰ—○六
    ○號營業用大貨車與車牌號碼ＡＭ—三○六號營業用大貨車
    交接處突然衝出，實猝不及防，其並無過失云云。惟查：
  (一)上開事實，業據被害人陳淑美之女甲○○於警詢指訴綦明（
    見相驗卷第三、四頁），並有道路交通事故現場圖（見相驗
    卷第一一頁）、道路交通事故調查報告表(一)(二)（見相驗卷第
    四四、一三頁）、現場照片（見相驗卷第一五至二○頁）在
    卷可參。而被害人因本件車禍受有頭部外傷、右枕骨骨折、
    顱底骨折、雙側額葉挫傷出血、右側額顳硬腦膜下出血、多
    處蜘蛛膜下腔出血、腦腫、右側腰及下背挫傷等傷害，經送
    往聖馬爾定醫院急救後延至於翌日晚上七時許不治死亡等情
    ，亦經臺灣嘉義地方法院檢察署檢察官督同檢驗員相驗屬實
    ，製有相驗筆錄（見相驗卷第二二頁）、驗斷書（見相驗卷
    第三二至三八頁）及相驗屍體證明書（見相驗卷第三一頁）
    在卷足憑，並有聖馬爾定醫院診斷證明書（見相驗卷第三九
    頁）在卷可參。
  (二)按顯有妨害他車通行之處所，不得停車；在夜間無燈光設備
    或照明不清之道路，均應顯示停車燈光或反光標識；停車時
    應依車輛順行方向緊靠道路右側；任何人不得利用道路為工
    作場所，九十五年七月一日修正施行前道路交通安全規則第
    一百十二條第一項第九款、第十三款、第二項及第一百四十
    條第三款分別定有明文。被告丁○○將車輛停放該處，自應
    注意上開規定，依前揭道路交通事故調查報告表(一)之記載，
    肇事當時天候晴、夜間無照明、路面乾燥無缺陷、無障礙物
    ，並無不能注意之情事。詎被告丁○○竟疏於注意，將車輛
    逆向停放該處慢車道，妨害他車通行，且利用道路為工作場
    所搬運貨物。其雖辯稱：案發當時有開啟車牌號碼ＩＰ—○
    六○號營業用大貨車之警示燈、大燈及小燈，係警員拍照時
    ，要求其關閉，且附近有路燈可供照明，其並無過失云云，
    然證人即嘉義市警察局交通隊警員陳健正於本院證稱：當日
    係其到場負責拍照，到場時車牌號碼ＩＰ—○六○號營業用
    大貨車之大燈及尾燈都未開啟，前方亦未設置警示標誌，拍
    照前並未要求被告丁○○將車燈關閉等語（見本院卷第一二
    七、一二八、一三一、一三二頁），證人即嘉義市警察局第
    一分局八掌派出所警員戊○○、丙○○亦均於本院證稱：其
    到場時車牌號碼ＩＰ—○六○號營業用大貨車之大燈沒有亮
    ，前方亦未設置警示標誌等語（見本院卷第一三三、一三五
    、一五四、一五五頁），證人邱國雖於本院證稱：被告丁○○當時有開啟車牌號碼ＩＰ—○六○號營業用大貨車之大
    燈等語（見本院卷第九五頁），但經檢察官詰問時則稱「（
    是開大燈還是小燈？）小燈」等語（見本院卷第八四頁），
    足見其所述前後不一，尚難採信，三位到場處理之員警與被
    告二人及被害人素不相識，亦無仇怨，均係依法執行勤務之
    公務員，復到庭具結為以上之證述，殊無設詞誣陷被告丁○○，而身觸偽證重罪之理，且三人之證述均互符相合，其三
    人所為證述應可採信，堪認被告丁○○於案發當時並未開啟
    車牌號碼ＩＰ—○六○號營業用大貨車之大燈。至觀諸員警
    所拍攝之現場照片所示（見相驗卷第一八、一九頁），車牌
    號碼ＩＰ—○六○號營業用大貨車之警示燈雖有開啟，然證
    人即最先到場處理之警員丙○○於本院證稱：其到場時，現
    場只有對面的倉庫有光源透出，其他都漆黑一片等語（見本
    院卷第一五四、一五五頁），足見被告丁○○縱有開啟警示
    燈，其照明情形仍有不足，其未開啟大燈且未設置反光標誌
    ，仍有過失。又按汽車行駛時，駕駛人應注意車前狀況並隨
    時採取必要之安全措施，道路交通安全規則第九十四條第三
    項亦定有明文。被告乙○○騎車行經該處自應注意上開規定
    ，依上揭道路交通事故調查報告表(一)之記載，肇事當時天候
    晴、路面乾燥無缺陷、無障礙物，並無不能注意之情事。詎
    被告乙○○竟疏於注意，於行經該處時，未注意車前狀況即
    貿然直行。被告乙○○雖辯稱：案發當時係因被告丁○○將
    車牌號碼ＩＰ—○六○號營業用大貨車逆向停放於慢車道上
    ，其為閃避該車始撞及被害人，且因該處無照明，被害人係
    由車牌號碼ＩＰ—○六○號營業用大貨車與車牌號碼ＡＭ—
    三○六號營業用大貨車交接處突然衝出，實猝不及防，其並
    無過云云，然被告乙○○於警詢時稱：被害人當時係走在汽
    車道等語（見相驗卷第六頁），嗣於偵查則改稱：被害人突
    然由右邊走到快車道上，因煞車不及才撞上等語（見相驗卷
    第二四頁），於本院稱：被害人是突然由兩車之間衝出等語
    （見本院卷第五八頁），其所述前後不一，尚難遽信。且證
    人即被告丁○○、證人邱國均證稱：其二人在車牌號碼Ｉ
    Ｐ—○六○號營業用大貨車後車廂均未見到被害人等語，足
    見被害人於遭撞擊前尚未走至車牌號碼ＩＰ—○六○號營業
    用大貨車後方，應無可能由該車後方突然衝出，而應係被害
    人正行走於車牌號碼ＩＰ—○六○號營業用大貨車旁欲前往
    後方幫忙時，遭被告乙○○撞擊倒地。至案發當時該處照明
    情形雖有不足，惟被告乙○○騎車行經無照明處所，更應減
    速慢行，隨時注意車前狀況，依其於本院所述行經該處前後
    之速度均屬一致（見本院卷第一七○、一七一頁），顯未減
    速慢行，況被告丁○○停車縱有疏失，仍不能解免其自身過
    失之責，故其所辯均不足採。是被告丁○○將車牌號碼ＩＰ
    —○六○號營業用大貨車逆向停放在嘉義市○○○路一五八
    號前南向北慢車道上搬運貨物，妨害他車通行，且未開啟大
    燈，亦未設置反光標誌；被告乙○○未注意車前狀況，隨時
    採取必要之安全措施，即貿然前行，因而肇事，被告二人對
    於本件車禍之發生，均有過失。又被害人因本件車禍而死亡
    ，被告二人之過失行為，與被害人之死亡結果間，顯具有相
    當因果關係。
  (三)綜上所述，本案事證明確，被告二人所辯無非事後卸責之詞
    ，尚無足採，其過失致人於死犯行均堪以認定。
三、被告丁○○、乙○○行為後，刑法於九十四年二月二日修正
    公布，並於九十五年七月一日施行，有關本件情形：
  (一)刑法第二百七十六條第一項、第二項之罪之法定本刑中關於
    罰金刑最低額部分，依修正後刑法第三十三條第五款規定為
    「新臺幣一千元以上，以百元計算之」，較舊法所定罰金最
    低額為「銀元一元以上」為重，依刑法第二條第一項規定，
    以修正前之規定為有利於被告。
  (二)修正前刑法第六十二條前段規定：「對於未發覺之罪自首而
    受裁判者，減輕其刑」；修正後刑法第六十二條前段規定：
    「對於未發覺之罪自首而受裁判者，得減輕其刑」，即被告
    如符合自首要件，依修正前刑法之規定，必減輕其刑，然依
    修正後刑法之規定，法院仍得裁量是否減輕其刑，是比較新
    舊法之結果，舊法即行為時法有利於被告。
  (三)綜其全部罪刑之結果而為比較後，以上均應適用行為時之規
    定。
四、被告丁○○係環球汽車貨運行所僱用之司機，負責駕駛營業
    大貨車載運貨物，為從事駕駛業務之人，核其所為，係犯刑
    法第二百七十六條第二項之業務過失致人於死罪；核被告乙○○所為，係犯刑法第二百七十六條第一項之過失致人於死
    罪。另被告丁○○、乙○○於本件車禍肇事後，在偵查機關
    尚不知何人為犯罪嫌疑人時，均停留在現場，分別主動向前
    來處理之警員陳健正及丙○○表示為其駕車肇事，業據證人
    陳健正（見本院卷第一三○頁）及丙○○（見本院卷第一五
    三、一五四、一五六頁）到庭證述無訛，參以被告二人事後
    均未逃避偵審之事實，應認本件被告合於自首之要件，應各
    依修正前刑法第六十二條前段之規定減輕其刑。爰審酌被告
    丁○○係高職畢業、被告乙○○係小學肄業之智識程度，其
    就本次車禍之過失程度，造成被害人死亡之結果，被告二人
    犯後猶飾詞卸責，被告乙○○僅賠償被害人家屬新臺幣二十
    五萬元，被告丁○○尚未賠償被害人家屬分文，且被告二人
    均未與被害人家屬達成民事和解等一切情狀，分別量處如主
    文所示之刑。
據上論斷，應依刑事訴訟法第二百九十九條第一項前段，刑法第
二條第一項前段、第二百七十六條第一項、第二項、第三十三條
第五款（修正前）、第六十二條前段（修正前），刑法施行法第
一條之一第一項、第二項前段，判決如主文。
本案經檢察官陳志川到庭執行職務。
中　　華　　民　　國　九十六　年　  五  　月  三十一  日
                    交通法庭    審判長法  官  陳仁智
                                      法  官  黃義成
                                      法  官  鄭雅文
以上正本證明與原本無異。
如不服本判決，應於判決送達後十日內，向本院提出上訴狀。
中　　華　　民　　國　九十六　年　  五  　月  三十一  日
                        　          　書記官　鄭翔元
附錄論罪科刑法條：
刑法第二百七十六條
因過失致人於死者，處二年以下有期徒刑、拘役或二千元以下罰
金。
從事業務之人，因業務上之過失犯前項之罪者，處五年以下有期
徒刑或拘役，得併科三千元以下罰金。
